臺灣高等法院臺中分院民事判決　　　九十二年度上易字第三九八號
　　　上　訴　人　丁○○
　　　複　代理人　丙○○
　　　被　上訴人　甲○○
　　　　　　　　　乙○○
右當事人間請求返還價金事件，上訴人對於中華民國九十二年七月十四日臺灣台中地
方法院第一審判決（九十二年度訴字第一一五九號），提起上訴，本院於九十三年六
月八日言詞辯論終結判決如左：
　　　主　　　文
上訴駁回。
第二審訴訟費用由上訴人負擔。
　　　事實及理由
一、本件上訴人主張：伊於民國九十一年三月七日以每坪新台幣（以下同）十萬元之
    價格向被上訴人等購買系爭坐落台中縣豐原市○○段第八八六－七七地號土地，
    價金計七十五萬元，伊於簽約當日交付定金三十七萬元，系爭土地於九十一年四
　　月十日移轉登記伊時又交付尾款三十八萬元，合計七十五萬元，雙方並於買賣系
　　爭土地洽談期間特別約定「保證系爭土地絕對取得興建停車棚之許可」，被上訴
　　人乙○○甚至教導伊停車棚應如何搭建，並說明還可以種植花草樹木。詎伊於九
　　十二年二月間委託建築設計人員向台中縣政府建管課申請，用以興建停車棚，該
　　府卻以「私設道路」用地為由，不得申請搭建停車棚，使伊購地興建停車棚之目
　　的落空，依約被上訴人即應返還所收受之價金合計七十五萬元。伊據此向被上訴
　　人請求返還買賣價金卻遭被上訴人悍然拒絕，為此求為判決命被上訴人應連帶給
    付伊七十五萬元，及其中三十八萬元自九十一年四月十一日起，三十七萬元自九
    十一年三月八日起加付法定遲延利息之判決。
二、被上訴人則以：上訴人主張被上訴人乙○○保證系爭土地可興建停車棚，並非實
　　在。且上訴人並無理由請求被上訴人甲○○負連帶給付責任。按系爭土地係私設
　　道路，上訴人自買受房屋時起，即通行系爭土地之私設道路，被上訴人並無隱瞞
　　私設道路之事實。又上訴人既通行系爭土地，且系爭土地又係分割後移轉登記，
　　上訴人焉能謂不知其屋前之道路土地係供通行之用。查系爭土地之公告地價每坪
　　七萬五千八百七十九元。若依政府徵收時加四成計算，日後政府徵收時，每坪即
　　補償十萬六千三百元，但被上訴人每坪僅賣十萬元予上訴人，其價格尚低於政府
　　徵收之補償費用。故上訴人知悉係私設道路並未高價買受，上訴人購買系爭土地
　　亦取得通行地之所有權，避免他人妨礙通行，日後亦得領取補償徵收費用，並無
　　任何不利之情事。次查上訴人買受系爭土地目的在於建築鐵皮高牆，而非興建停
　　車棚，此有上訴人於買受前即挖地築牆及買後即興建鐵皮牆之照片可證，且契約
　　內容並無此特別約定，足證上訴人主張不實在。上訴人並於原審言詞辯論時自認
　　買受土地當時也有意興建牆壁，而被上訴人又未保證其可興建停車棚，上訴人主
　　張以興建停車棚為目的而購買系爭土地，殊非實在。另上訴人又主張錯誤而撤銷
　　意思表示，並無理由，且逾撤銷之除斥期間。上訴人又主張被告保證取得興建停
　　車棚之許可，致其效用減少等語，惟查被上訴人並未保證其能取得建築執照，即
　　無瑕疵擔保之適用。且被上訴人非但無保證之事實，縱可認有保證之事實，亦逾
　　交付後六月之除斥期間，上訴人之主張均無理由等語，資為抗辯。
三、查上訴人主張其於九十一年三月七日以每坪十萬元之價格，向被上訴人等購買系
　　爭土地，價金合計七十五萬元，上訴人已交付全部價金之事實，為被上訴人等所
　　不爭執，且有不動產買賣契約書、土地所有權狀、土地登記謄本等在卷可稽，堪
　　認屬實。
四、茲上訴人以被上訴人乙○○於出售系爭土地時，向上訴人訛稱興建停車棚絕無問
　　題，始以每坪十萬元「可供建築」之建地價格出售予上訴人云云，為被上訴人所
　　否認，依照舉證責任分配之法則，此部分利己事實，自應由原告負舉證之責。證
　　人即上訴人之子劉獻岳於原審固證稱「被上訴人乙○○說，不只可以蓋圍牆、停
　　車棚，還可以種植花草樹木」等語，惟經法官再問：是否詢問被上訴人，可否聲
    請合法建物？經答：「我母親有提過這個問題。我不記得對方怎麼回答。好像有
　　說：自己的土地要怎麼蓋都可以。」等語（見原審九十二年六月三十日言詞辯論
　　筆錄）。已見該證人之證詞前後有所不符，況證人劉獻岳為上訴人之子，陪同上
　　訴人與被上訴人洽談購買系爭土地，立場難謂客觀不失偏頗，所證自難遽信。顯
　　難據為有利於上訴人之認定。
五、次查上訴人買賣系爭土地，目的於建築鐵皮高牆，而非興建停車棚，此有上訴人
    於買賣後即挖地築牆，買後即興建鐵皮牆之照片在卷足憑，亦為上訴人於其提出
    本院上訴理由狀中所自承，足認上訴人主張購買系爭土地，係在興建車棚，為不
    實在。況上訴人之房子及系爭土地係位於無尾巷之巷尾，上訴人於購買系爭土地
    時，系爭土地已闢為道路，供通行使用之事實，為上訴人所不爭。並有地籍圖一
　　份可稽。按面臨現有巷道之基地，其建築線之指定，應依臺灣省建築管理規則第
　　五條第一項各款規定辦理，觀之該條項規定，建築基地要以退讓現有巷道道路位
　　置為原則，而現有巷道如已為具有公用地役關係者，僅得以現有巷道之邊界線作
　　為建築線（參見該條項第五款規定）。準此，本件系爭土地即已為公眾通行之現
　　有巷道，上訴人欲申請停車棚建物之建造執照，於法自有不合，上訴人據此主張
　　其建造執照之申請業經主管機關駁回在案，自在意中。然查系爭土地囿於法令規
　　定不得興建停車棚，此因素於兩造買賣關係成立時即已存在，並非買賣之後情事
　　有所變更所致。再者，合法建物建造執照之審核，為地方主管機關之職權。上述
　　兩者俱為眾所週知之事實，上訴人既已購買系爭土地旁之房屋，當非無知識經驗
　　之人，於此亦應為知悉，是縱依上訴人所述，原告既知就系爭土地得否興建停車
　　棚乙節特別加以詢問被上訴人，顯然上訴人已就系爭土地為現有巷道難以興建合
　　法建物等情有所猶豫，始會對被上訴人特別詢問。然據上開證人所言，被上訴人
　　乙○○並未主動為曲解法令或其他顯然足令上訴人釋疑之說明，則上訴人自無可
　　能輕易相信被上訴人所言，而以為主管機關對其建造執照之申請必予准許。況且
　　上訴人於購買系爭土地時，逕向主管機關服務人員或經辦代書等專業人士查詢即
　　可，何至率爾憑信被上訴人之片面保證。足見上訴人主張其因遭被上訴人施用詐
　　術而陷於錯誤乙節，不足採信。
六、又系爭土地於九十一年三月間兩造買賣時之公告現值為每平方公尺二萬元，有上
　　訴人提出之地價謄本乙紙在卷可稽。以系爭土地之面積二十五平方公尺計算，合
　　計公告現值為五十萬元。若依政府一般徵收作業時採加計四成發放補償金計算，
　　即為七十萬元。如以事後即九十二年一月間之公告現值二萬五千零八十四元計算
　　，系爭土地面積二十五平方公尺合計為六十二萬七千一百元，加計四成計算徵收
　　費後，則高達八十七萬七千九百四十元。上訴人以七十五萬元購買系爭土地，與
　　購買當時之徵收價額相距不大，且短短數月之後，得受補償金之數額，即已高於
　　買賣價金，足徵兩造買賣價格與市價尚稱允當，難認被上訴人有何誇大用途抬高
　　地價之行為。
七、至於上訴人復主張：本件系爭八八六－一號土地，規劃為私設道路，做為面臨巷
    道十棟建物對外通行之用。準此，該八八六之一土地既於上開十筆建物出售他人
    時規劃為「私設道路」，為供公眾通行之巷道，被上訴人雖仍為該八八六之一土
    地所有權人，惟其所有權之行使應受限制，不得再度出售他人使用。是本件兩造
    就系爭土地之買賣契約顯然違背公序良俗而無效，依民法第一百十三條規定，被
    上訴人等二人亦應負返還上訴人已給付價金之責任云云。惟查系爭土地雖為私設
    巷道，但所有權仍為被上訴人所有，非但有權阻止他人在其上建築地上物，且日
    後政府徵收時亦可領補償費。上訴人主張被上訴人不得再行出售，否則係一物二
　　賣，違背公序良俗而無效，依民法第一百十三條之規定，應返還上訴人已付之價
　　金，亦無足採。
八、綜上所述，上訴人以被上訴人保證系爭土地得以興建停車棚，故伊買受行為係遭
    被上訴人之詐欺經其撤銷後，應為無效。及系爭土地有欠缺被上訴人保證品質之
    瑕疵，而主張解除契約，而回復原狀，返還伊所給付之買賣價金，請求被上訴人
    等應連帶給付伊七十五萬元，並加付法定遲延利息，自非有理。原審為其敗訴之
    判決，核無違誤。上訴論旨指摘原判決不當，求予廢棄，為無理由。
九、據上論結，本件上訴為無理由，依民事訴訟法第四百四十九條第一項、第七十八
    條，判決如主文。
中　　　華　　　民　　　國　　九十三　　年　　　六　　　月　　二十三　　日
~B1民事第三庭審判長法　官　陳照德
~B2　　　　　　　　法　官　蔡王金全
~B3　　　　　　　　法　官　陳成泉
右為正本係照原本作成。
不得上訴。
~B　　　　　　　　書記官　許哲禎
中　　　華　　　民　　　國　　九十三　　年　　　六　　　月　　二十四　　日
                                                                        Ｈ
